【裁判字號】    98,訴,1016
【裁判日期】    990129
【裁判案由】    違反毒品危害防制條例
【裁判全文】
臺灣嘉義地方法院刑事判決              98年度訴字第1016號
公  訴  人  臺灣嘉義地方法院檢察署檢察官
被      告  甲○○
上列被告因毒品危害防制條例案件，經檢察官提起公訴（98年度
毒偵字第1582號），本院合議庭裁定由受命法官獨任行簡式審判
程序，判決如下：
    主  文
甲○○施用第一級毒品，累犯，處有期徒刑捌月。扣案之海洛因
壹包（海洛因驗餘淨重零點玖伍公克）沒收銷燬之，上開毒品外
包裝袋壹個沒收。
    犯 罪 事 實
一、甲○○前因施用毒品案件，經本院以89年度毒聲字第874號
    裁定送觀察勒戒後，認無繼續施用毒品傾向，於民國89年7
    月4日釋放，並經臺灣嘉義地方法院檢察署檢察官於同日以
    89年度毒偵字第979號為不起訴處分確定。又前因施用毒品
    案件，經本院以92年度毒聲字第751號裁定送觀察勒戒後，
    認無繼續施用毒品傾向，於92年10月24日釋放，並經臺灣嘉
    義地方法院檢察署檢察官於92年10月27日以92年度毒偵字第
    723號為不起訴處分確定。其前因竊盜案件，經本院以95年
    度簡上字第104號判處有期徒刑11月確定，又因毒品危害防
    制條例案件，經本院以95年度訴字第664號判處有期徒刑7月
    確定，上揭2罪經減刑裁定為應執行有期徒刑8月15日確定，
    於96年10月4日執行完畢。猶不知悔改，於觀察勒戒執行完
    畢釋放後，再基於施用第1級毒品之犯意，於98年10月7日13
    、14時許，在嘉義市○○○路與吳鳳南路交岔路口加油站之
    廁所內，以將海洛因加水溶解後，再用針筒注射身體之方式
    ，施用海洛因1次。嗣於98年10月9日18時30分許，在嘉義市
    ○○○路180巷5號前，經警徵得其同意執行搜索，扣得其所
    有供施用毒品所用之海洛因1小包，並於同日19時30分許，
    經警採尿送驗，呈嗎啡陽性反應。
二、案經嘉義市政府警察局第二分局報請臺灣嘉義地方法院檢察
    署檢察官偵查起訴，經本院合議庭裁定由受命法官獨任行簡
    式審判程序。
    理  由
一、訊據被告甲○○對於在上揭時地施用海洛因之犯行，於本院
    準備程序及審理時均坦承不諱（見本院卷第86、94-95頁）
    ，並有受搜索同意書、搜索扣押筆錄各1份附卷可憑（見警
    卷第6-7頁），且被告於98年10月9日19時30分許，經警採尿
    送驗結果，呈嗎啡陽性反應，有臺灣檢驗科技股份有限公司
    濫用藥物尿液檢驗報告、代號與真實姓名對照表各1紙在卷
    可參（見警卷第10頁、偵卷第21頁）。又扣案疑似海洛因之
    白粉1包，經送鑑定結果確含有海洛因成分，海洛因驗餘淨
    重0.95公克，此有法務部調查局98年10月28日調科壹字第09
    823029580號鑑定書1份在卷足憑（見偵卷第19頁），並有海
    洛因1包扣案可資佐證，足認被告自白與事實相符。
二、按毒品危害防制條例於92年7月9日修正公布，自93年1月9日
    施行，其中第20條、第23條將施用毒品之刑事處遇程序，區
    分為「初犯」及「5年內再犯」、「5年後再犯」。依其立法
    理由之說明：「初犯」，經觀察、勒戒或強制戒治後，應為
    不起訴處分或不付審理之裁定；經觀察、勒戒或強制戒治執
    行完畢釋放後，「5年內再犯」者，因其再犯率甚高，原實
    施之觀察、勒戒及強制戒治既已無法收其實效，爰依法追訴
    或裁定交付審理。至於經觀察、勒戒或強制戒治執行完畢釋
    放後，「5年後再犯」者，前所實施之觀察、勒戒或強制戒
    治已足以遮斷其施用毒品之毒癮，為期自新及協助其斷除毒
    癮，仍適用「初犯」規定，先經觀察、勒戒或強制戒治之程
    序。從而依修正後之規定，僅限於「初犯」及「5年後再犯
    」二種情形，始應先經觀察、勒戒或強制戒治程序。倘被告
    於5年內已再犯，經依法追訴處罰，縱其第3次（或第3次以
    上）再度施用毒品之時間，在初犯經觀察、勒戒或強制戒治
    執行完畢釋放5年以後，已不合於「5年後再犯」之規定，且
    因已於「5年內再犯」，顯見其再犯率甚高，原實施觀察、
    勒戒或強制戒治，已無法收其實效，即應依該條例第10條處
    罰（最高法院95年度第7次刑事庭會議決議、97年度第5次刑
    事庭會議決議意旨參照）。查被告前因施用毒品案件，經本
    院以89年度毒聲字第874號裁定送觀察勒戒後，認無繼續施
    用毒品傾向，於89年7月4日釋放，並經臺灣嘉義地方法院檢
    察署檢察官於同日以89年度毒偵字第979號為不起訴處分確
    定。又前因施用毒品案件，經本院以92年度毒聲字第751號
    裁定送觀察勒戒後，認無繼續施用毒品傾向，於92年10月24
    日釋放，並經臺灣嘉義地方法院檢察署檢察官於92年10月27
    日以92年度毒偵字第723號為不起訴處分確定，有臺灣高等
    法院被告前案紀錄表1份附卷可憑，是被告於觀察勒戒執行
    完畢釋放後，於5年內已再犯，並經依法追訴處罰，雖其本
    件再度施用毒品之時間，在經觀察勒戒執行完畢釋放5年以
    後，已不合於「5年後再犯」之規定，依上開決定，應依法
    追訴處罰甚明。本件事證明確，被告之犯行堪予認定。
三、核被告所為，係犯毒品危害防制條例第10條第1項之施用第1
    級毒品罪。被告持有第1級毒品進而施用之，其持有之低度行
    為應為施用之高度行為所吸收，不另論罪。被告前因竊盜案
    件，經本院以95年度簡上字第104號判處有期徒刑11月確定
    ，又因毒品危害防制條例案件，經本院以95年度訴字第664
    號判處有期徒刑7月確定，上揭2罪經減刑裁定為應執行有期
    徒刑8月15日確定，於96年10月4日執行完畢，此有臺灣高等
    法院被告前案紀錄表1份在卷可參，其受徒刑之執行完畢後
    ，5年以內故意再犯本件有期徒刑以上之罪，為累犯，應依
    刑法第47條第1項規定加重其刑。爰審酌被告前因施用毒品
    犯行，經觀察勒戒執行完畢，猶不思藉機徹底戒除施用毒品
    之惡習，再次施用毒品，惟其施用毒品係自戕行為，及本件
    施用毒品之手段，犯後坦承犯行，知所悔悟等一切情狀，量
    處如主文所示之刑，以示懲儆。扣案之海洛因1包，海洛因
    驗餘淨重0.95公克，屬毒品危害防制條例所稱之第1級毒品
    ，應依毒品危害防制條例第18條第1項前段之規定，宣告沒
    收銷燬之。扣案之上開毒品外包裝袋1個，係被告所有，用
    於包裹毒品，防其裸露、逸出、潮濕，便於持有藉以施用海
    洛因，係被告供犯罪所用之物，業據被告於本院審理時供承
    在卷（見本院卷第94頁），爰依刑法第38條第1項第2款規定
    宣告沒收。
據上論斷，應依刑事訴訟法第273條之1第1項、第299條第1項前
段，毒品危害防制條例第10條第1項、第18條第1項前段，刑法第
11條前段、第47條第1項、第38條第1項第2款，判決如主文。
本案經檢察官曹合一到庭執行職務。
中    華    民    國    99    年    1     月    29    日
                    刑事第二庭  法  官  卓春慧
以上正本證明與原本無異。
如不服本判決應於收受判決後10日內向本院提出上訴書狀，並應
敘述具體理由；其未敘述上訴理由者，應於上訴期間屆滿後20日
內向本院補提理由書（均須按他造當事人之人數附繕本）「切勿
逕送上級法院」。
中    華    民    國    99    年    1     月    29    日
                                書記官  李玫娜
附錄論罪科刑法條全文：
毒品危害防制條例第10條第1項：
施用第一級毒品者，處6月以上5年以下有期徒刑。

司法院資訊處製作；財團法人民間司法改革基金會備份。
